臺灣嘉義地方法院刑事判決
111年度訴字第321號
公  訴  人  臺灣嘉義地方檢察署檢察官
被      告  林豈葦





上列被告因詐欺案件，經檢察官提起公訴（111年度偵字第1919
號），被告就被訴事實為有罪之陳述，經告知簡式審判程序之旨
並聽取公訴人及被告意見後，本院合議庭裁定由受命法官獨任進
行簡式審判程序，判決如下：
    主     文
甲○○犯詐欺得利罪，處有期徒刑伍月，如易科罰金，以新臺幣壹
仟元折算壹日。
    事實及理由
一、犯罪事實
    甲○○意圖為自己不法所有，基於詐欺得利之犯意，於民國11
    0年11月6日上午9時28分許，透過不知情之楊○○介紹以Messe
    nger通訊軟體與少年董○○（97年8月生，真實姓名年級資料
    詳卷）聯繫，佯稱「玩線上遊戲需要創新帳號，若幫忙以手
    機接收簡訊驗證碼，每傳送一組驗證碼便支付新臺幣（下同
    ）5000元報酬」等語，致董○○因此陷於錯誤，同意代為接收
    驗證碼並提供所使用手機門號給甲○○，甲○○便以該門號進行
    小額付費交易，並指示董○○於接到系統發送簡訊認證碼後轉
    知甲○○，甲○○因此完成如附表所示小額付費交易而藉此獲取
    免支付交易對價之不法利益（小額付費交易時間及商家名稱
    與金額均詳如附表所示）。
二、程序事項
　　行政機關及司法機關所製作必須公開之文書，除法律特別規
    定之情形外，不得揭露足以識別前項兒童及少年身分之資訊
    。兒童及少年福利與權益保障法第69條第2項定有明文。本
    件告訴人董○○為少年，依上開規定，本判決關於足以辨識其
    身分之資訊予以隱匿，先予說明。   
三、證據名稱
  ㈠被告甲○○自白(本院卷第75頁)。
  ㈡告訴人董○○指訴（警488卷第9頁至第16頁、警488卷第17頁至
    第19頁、偵1919卷第135頁至第137頁）。
　㈢證人楊○○證述（偵1919卷第93頁至第101頁）。
  ㈣內政部警政署反詐騙諮詢專線紀錄表、嘉義市政府警察局第
    二分局興安派出所受（處）理案件證明單、受理各類案件紀
    錄表（警488卷第40頁、第47頁至第48頁)。
  ㈤遠傳電信股份有限公司之代收服務紀錄（警488卷第35頁至第
    36頁）。
　㈥董○○及楊○○與被告間通訊軟體對話紀錄擷取照片（警488卷第
    42頁至第46頁）。
  ㈦被告及楊○○之臉書頁面擷取照片（警488卷第39頁）。
　㈧董○○指認犯罪嫌疑人楊○○紀錄表（警488卷第20頁至第23頁）
    。
　㈨臺灣嘉義地方檢察署111年度偵字第1919號檢察官不起訴處分
    書（偵1919卷第141頁至第145頁）。
四、論罪科刑　　
  ㈠核被告所為，係犯刑法第339條第2項、第1項之詐欺得利 罪
    。被告本於同一行為決意，法益侵害性同一，於密接時地實
    施，各行為獨立性極為薄弱，為數個舉動之接續施行而為包
    括之一行為而應論以接續犯。
　㈡被告構成累犯之事實及應加重其刑之事項，均應由檢察官主
    張並具體指出證明之方法後，經法院踐行調查、辯論程序，
    方得作為論以累犯及是否加重其刑之裁判基礎(最高法院刑
    事大法庭110年度台上大字第5660號裁定意旨參照)。本件檢
    察官已提出臺灣臺南地方法院108年度簡字第323號判決用以
    舉證構成被告累犯且具體說明被告犯罪後應謹慎但未有如此
    仍犯本案，足見刑罰反應薄弱而有加重其刑之必要，且被告
    前因施用毒品案件，經臺灣臺南地方法院以108年度簡字第3
    23號判決判處應執行有期徒刑3月確定，嗣於108年7月29日
    縮刑期滿執行完畢，有卷附臺灣高等法院被告前案紀錄表可
    參(本院卷第13頁至第37頁)且為被告所承認(本院卷第79頁)
    ，其於受有期徒刑之執行完畢後，5年以內故意再犯本案有
    期徒刑以上之罪，確為累犯，本院審酌被告犯罪情狀，認為
    如依累犯規定加重最低本刑，並不會使被告所受之刑罰超過
    其所應負擔之罪責，也不會使其人身自由因此遭受過苛之侵
    害，與憲法罪刑相當原則及比例原則皆無抵觸，應依刑法第
    47條第1項規定加重其刑。至司法院釋字第775號解釋，依解
    釋文及理由之意旨，係指構成累犯者，不分情節，一律加重
    最低本刑，於不符合刑法第59條所定要件之情形下，致生行
    為人所受之刑罰超過其所應負擔罪責之個案，不符罪刑相當
    原則、比例原則。於此範圍內，在修正前，為避免發生上述
    罪刑不相當之情形，法院就該個案應裁量是否加重最低本刑
    ；依此，該解釋係指個案應量處最低法定刑、又無法適用刑
    法第59條在內減輕規定之情形，法院應依此解釋意旨裁量不
    予加重最低本刑（最高法院108年度台上字第338號判決意旨
    參照），本案被告犯罪情節既無上開情事，尚無依上開解釋
    意旨裁量不予加重最低本刑之餘地，附此敘明。　　　　
　㈢兒童及少年福利與權益保障法第112條第1項前段規定，成年
    人故意對少年犯罪者，加重其刑至二分之一。依該項規定加
    重其刑者，固不以其明知被害人為兒童及少年為必要，但仍
    須證明該成年人有對兒童及少年犯罪之不確定故意，亦即該
    成年人須預見被害人係兒童及少年，且對於兒童及少年犯罪
    並不違背其本意，始足當之（最高法院95年度台上字第5731
    號判決意旨參照）。被告於審理時供稱不知董○○為少年(本
    院卷第61頁)，而被告是經楊○○介紹認識後以通訊軟體與董○
    ○聯繫而為詐騙行為，細繹被告及董○○與楊○○間通訊軟體對
    話紀錄，並無積極證據足以證明被告明知或可得而知董○○係
    未滿18歲之少年，自不得依兒童及少年福利與權益保障法第
    112條第1項之規定加重其刑，起訴意旨認應依此規定加重其
    刑，尚有未洽，一併指明。
　㈣爰以行為人之責任為基礎，審酌被告不思以正當方法獲取所
    需，竟利用告訴人之行動電話門號小額付費代收功能詐得免
    付費之財產上不法利益，顯無尊重他人財產權之觀念亦影響
    社會治安，所為應予非難；惟考量被告犯後終能坦承犯行，
　　與告訴人達成和解(本院卷第83頁至第84頁)，兼衡被告自陳
    國中畢業之智識程度，未婚、無子女，入監前務農，與父親
    同住，家境勉持等一切情狀，量處如主文所示之刑，並諭知
    易科罰金之折算標準(基於精簡裁判之要求，即使法院論以
    累犯，無論有無加重其刑，判決主文均無庸為累犯之諭知)
    。
  ㈤被告本案犯罪所得即獲得不法利益40108元，因被告已以4000
    0元與告訴人達成和解，本院認如再對被告宣告沒收，實有
    過苛，爰依刑法第38條之2第2項，不予宣告沒收。
據上論斷，應依刑事訴訟法第273條之1第1項、第299條第1項前
段、第310條之2(依刑事判決精簡原則，僅記載程序法條)，判決
如主文。
本案經檢察官張建強提起公訴，檢察官楊麒嘉到庭執行職務。
中　　華　　民　　國　　111 　年　　6 　　月　　30　　日
                  刑事第八庭  法  官  盧伯璋　 
以上正本證明與原本無異。
如不服本判決應於收受判決後20日內向本院提出上訴書狀，並應
敘述具體理由；其未敘述上訴理由者，應於上訴期間屆滿後20日
內向本院補提理由書（均須按他造當事人之人數附繕本）「切勿
逕送上級法院」。告訴人或被害人如對於本判決不服者，應具備
理由請求檢察官上訴，其上訴期間之計算係以檢察官收受判決正
本之日期為準。　　　　　　　　　
中　　華　　民　　國　　111 　年　　6 　　月　　30　　日
                              書記官  曹瓊文
錄本案論罪科刑法條：
中華民國刑法第339條
意圖為自己或第三人不法之所有，以詐術使人將本人或第三人之
物交付者，處5年以下有期徒刑、拘役或科或併科50萬元以下罰
金。
以前項方法得財產上不法之利益或使第三人得之者，亦同。
前二項之未遂犯罰之。
附表：
編號 交易時間 商家名稱 消費金額 1 110年11月6日10時21分 台灣碩網網路娛樂股份有限公司（下稱台灣碩網公司） 599元 2 110年11月6日10時25分 Apple Distribution International Limited（下稱Apple公司） 1050元 3 110年11月6日10時26分 台灣碩網公司 599元 4 110年11月6日10時30分 台灣碩網公司 599元 5 110年11月6日10時34分 台灣碩網公司 599元 6 110年11月6日10時36分 台灣碩網公司 599元 7 110年11月6日10時38分 智冠科技股份有限公司 500元 8 110年11月6日11時24分 台灣碩網公司 599元 9 110年11月6日11時27分 台灣碩網公司 599元 10 110年11月6日11時41分 台灣碩網公司 599元 11 110年11月6日11時47分 台灣碩網公司 599元 12 110年11月6日11時51分 台灣碩網公司 599元 13 110年11月6日12時26分 台灣碩網公司 599元 14 110年11月6日12時30分 台灣碩網公司 599元 15 110年11月6日13時06分 台灣碩網公司 599元 16 110年11月6日13時13分 台灣碩網公司 599元 17 110年11月6日13時31分 台灣碩網公司 599元 18 110年11月6日13時39分 台灣碩網公司 599元 19 110年11月6日13時41分 台灣碩網公司 599元 20 110年11月6日14時20分 台灣碩網公司 599元 21 110年11月6日14時21分 台灣碩網公司 599元 22 110年11月6日14時40分 台灣碩網公司 599元 23 110年11月6日14時41分 台灣碩網公司 599元 24 110年11月6日14時42分 台灣碩網公司 599元 25 110年11月6日15時21分 台灣碩網公司 599元 26 110年11月6日15時26分 台灣碩網公司 599元 27 110年11月6日15時41分 台灣碩網公司 599元 28 110年11月6日15時42分 台灣碩網公司 599元 29 110年11月6日15時44分 台灣碩網公司 599元 30 110年11月6日16時38分 台灣碩網公司 599元 31 110年11月6日16時40分 台灣碩網公司 599元 32 110年11月6日16時42分 台灣碩網公司 599元 33 110年11月6日16時43分 台灣碩網公司 599元 34 110年11月6日17時14分 台灣碩網公司 599元 35 110年11月6日17時49分 台灣碩網公司 599元 36 110年11月6日17時52分 台灣碩網公司 599元 37 110年11月6日17時53分 台灣碩網公司 599元 38 110年11月6日17時55分 台灣碩網公司 599元 39 110年11月6日18時19分 Apple公司 1050元 40 110年11月6日18時20分 Apple公司 1050元 41 110年11月6日18時22分 Apple公司 1050元 42 110年11月6日18時22分 Apple公司 1050元 43 110年11月6日18時22分 Apple公司 1050元 44 110年11月6日18時23分 Apple公司 1050元 45 110年11月6日18時23分 Apple公司 1050元 46 110年11月6日18時24分 Apple公司 1050元 47 110年11月6日18時24分 Apple公司 1050元 48 110年11月6日18時25分 Apple公司 1050元 49 110年11月6日18時25分 Apple公司 1050元 50 110年11月6日18時25分 Apple公司 1050元 51 110年11月6日18時39分 Apple公司 340元 (起訴書誤載為1050元) 52 110年11月6日19時33分 台灣碩網公司 599元 53 110年11月6日19時34分 台灣碩網公司 599元 54 110年11月6日19時35分 台灣碩網公司 599元 55 110年11月6日19時38分 台灣碩網公司 599元 56 110年11月6日19時45分 台灣碩網公司 385元(起訴書誤載為599元) 57 110年11月6日22時29分 Apple公司 570元 58 110年11月6日22時29分 Apple公司 570元 59 110年11月7日13時50分 台灣碩網公司 133元 合計                                                40108元